【裁判字號】    99,交抗,1850
【裁判日期】    990927
【裁判案由】    違反道路交通管理處罰條例
【裁判全文】
臺灣高等法院交通事件裁定            99年度交抗字第1850號
抗  告  人
即受處分人  甲○○
送達代收人  陳有明
上列抗告人因違反道路交通管理處罰條例案件，不服臺灣板橋地
方法院，中華民國99年07月28日所為裁定（原審案號：99年度交
聲更字第52號），提起抗告，本院裁定如下：
    主  文
抗告駁回。
    理  由
一、原裁定意旨略以：
  (一)異議人於民國96年7月5日晚上10時38分許，酒醉駕駛車牌號
    碼H5-9106號自用一般小客車，行經臺北市○○○○○路6段
    民權隧道口時，經臺北市政府警察局內湖分局大湖派出所員
    警當場攔檢測試其呼氣酒精濃度超過標準值達每公升0.57毫
    克，遂以異議人有違反道路交通管理處罰條例第35條第 1項
    第1款規定之行為制單舉發（北市警交字第AEU461594號舉發
    違反道路交通管理事件通知單）之事實，此為異議人所不爭
    執之事實，並有本件舉發違反道路交通管理事件通知單及裁
    決書影本各 1紙在卷可稽；另異議人所涉刑法公共危險罪之
    刑事案件部分，業經臺灣士林地方法院檢察署檢察官於96年
    7 月25日以96年度偵字第8944號為緩起訴處分，緩起訴期間
    為 1年，並應向財團法人現代婦女教育基金會支付30,000元
    （已於96年11月 7日履行），而上開緩起訴處分並經臺灣高
    等法院檢察署駁回再議之聲請，於96年 8月20日確定，迄今
    業已期滿未經撤銷，並有臺灣士林地方法院檢察署檢察官緩
    起訴處分書、臺灣高等法院檢察署處分書各 1份及異議人於
    96年11月7日之郵政跨行匯款申請書各1紙、臺灣高等法院被
    告前案紀錄表 1份在卷可。又異議人具狀聲明異議亦不否認
    有前揭酒後駕車之行為，是異議人於前開時、地，酒後駕車
    之違規行為，洵堪認定屬實。
  (二)按道路交通管理處罰條例所規定之罰則本質上係屬行政罰，
    此由該條例中就交通違規行為所定法律效果包括罰鍰、記點
    、吊扣證照等行政罰觀之甚明（參照行政罰法第1條、第2條
    將罰鍰、吊扣證照及講習等處分均定為行政罰），是違反道
    路交通管理處罰條例之裁罰事件，自有行政罰法之適用。又
    按於94年2月5日公布，95年2月5日施行之行政罰法第26條規
    定：「一行為同時觸犯刑事法律及違反行政法上義務規定者
    ，依刑事法律處罰之。但其行為應處以其他種類行政罰或得
    沒入之物而未經法院宣告沒收者，亦得裁處之。前項行為如
    經不起訴處分或為無罪、免訴、不受理、不付審理之裁判確
    定者，得依違反行政法上義務規定裁處之。」；又「其他種
    類行政罰」，係指違反行政法上之義務而應受裁罰性之不利
    處分，依行政罰法第 2條規定，包括吊扣證照之處分。而探
    究上開規定之立法目的，一行為同時觸犯刑事法律及違反行
    政法上義務規定時，由於刑罰與行政罰同屬對於不法行為之
    制裁，而刑罰之懲罰作用較強，故依刑事法律處罰即足資警
    惕時，並無一事二罰再處行政罰之必要，且刑事法律處罰，
    由司法機關依法定程序為之，較符合正當法律秩序，應予優
    先適用；惟罰鍰以外之沒入或其他種類行政罰，因兼具維護
    公共秩序之作用，為達行政目的，行政機關得併予裁處。是
    汽車駕駛人經測試檢定酒精濃度超過規定標準之行為，如同
    時涉犯刑法第185條之3之公共危險罪嫌，依上開行政罰法第
    26條第 1項規定，道路交通主管處罰機關除得依該條項但書
    規定處以其他種類行政罰（例如吊扣駕駛執照）外，應由管
    轄之地方法院檢察署依刑事案件程序處理，嗣後如無行政罰
    法第26條第 2項所規定之經不起訴處分或為無罪、免訴、不
    受理、不付審理之裁判確定等事由，即不得依道路交通管理
    處罰條例第35條第1項第1款規定裁處行為人罰鍰之行政罰。
    又觸犯刑事法律之犯罪行為，除得經檢察官之起訴，並由法
    院審理後，為有罪科刑、無罪、免訴、不受理、不付審理之
    裁判外，如檢察官認該行為所涉為死刑、無期徒刑或最輕本
    刑 3年以上有期徒刑以外之罪，於參酌刑法第57條所列事項
    及公共利益之維護，認以緩起訴為適當者，得定1年以上3年
    以下之緩起訴期間為緩起訴處分（刑事訴訟法第253條之1）
    。就要件言，緩起訴基本上係認被告有犯罪嫌疑，而暫緩起
    訴，並得課被告予一定之負擔或指示（同法第253 條之2第1
    項），此與不起訴處分係因犯罪嫌疑不足或其他原因（同法
    第252條、第253條），且不得附條件或負擔，顯有不同，可
    知緩起訴處分是一種刑事處罰。又經檢察官為「緩起訴」處
    分者，於「緩起訴」之猶豫期間內，檢察官可對其持續觀察
    ，若認其顯無反省警惕之情或根本欠缺反省警惕之能力（即
    符合刑事訴訟法第253條之3第1項所列3款情形）者，得依職
    權或依告訴人之聲請，將「緩起訴」處分撤銷，並依法追訴
    ，亦即在緩起訴處分之猶豫期間內，刑事訴追程序仍未終局
    確定，此與不起訴處分確定後，刑事訴追程序終結，檢察官
    原則上不得就同一行為再行起訴之法律效果迥異。而上開行
    政罰法第26條第2 項既未明列「緩起訴處分」，本不宜擴張
    解釋，且緩起訴處分性質上亦與不起訴處分不同，自無適用
    行政罰法第26條第2 項規定之餘地。從而，經檢察官為緩起
    訴處分之行為，如同時違反行政法上義務之規定，因已有刑
    事處罰，此時行政機關若另行依法行政裁罰，無異一罪二罰
    ，因此參酌行政罰法第26條之立法意旨，違反行政法上義務
    之行為，若同時亦經檢察官另為緩起訴處分時，行政機關應
    不得就同一行為，再為與刑罰相類之罰鍰處分。
  (三)再查「前項汽車駕駛人（即汽車駕駛人有道路交通管理處罰
    條例第35條第 1項之情形，同時違反刑事法律者），經裁判
    確定處以罰金低於本條例第92條第 3項所訂最低罰鍰基準規
    定者，應依本條例裁決繳納不足最低罰鍰之部分；本條例之
    罰鍰基準之處理細則，由交通部會同內政部定之，道路交通
    管理處罰條例第35條第8項、第92條第3項定有明文。又查「
    違反道路交通管理事件統一裁罰基準及處理細則」第 2條訂
    定之「違反道路交通管理事件統一裁罰基準表」之規定，駕
    駛人吐氣所含酒精濃度超過每公升0.55毫克以上者，小型車
    之駕駛人逾越應到案期限60日以上繳納罰鍰或到案聽候裁決
    者，於罰鍰部分，應處罰鍰57,000元（依舉發單之記載，甲
    ○○應於96年7 月20日以前繳納罰鍰或到案聽候裁決，惟逾
    越應到案期限60日以上，是以被臺北市交通事件裁決所裁處
    罰鍰57,000元）。故異議人甲○○在刑事部分經認定有罪並
    已向「財團法人現代婦女教育基金會」匯款30,000元，依上
    開規定，其行政罰之罰鍰方面，應於扣除上開30,000元後，
    處以27,000元之罰鍰。
  (四)綜上所述，原處分機關依道路交通管理處罰條例第35條第 1
    項第1款、第24條第1項第 2款規定，裁處吊扣受處分人駕駛
    執照12個月、施以道安講習之其他種類行政罰部分，於法並
    無不合；惟據同條例第35條第 8項之規定，異議人既已依緩
    起訴處分命令支付30,000元，原處分機關僅得就差額即27,0
    00元部分予以裁處，則原處分機關裁處受處分人全額57,000
    元之罰鍰，即難認為允洽。原處分既有前開違誤之處，應由
    本院將原處分關於罰鍰部分撤銷，自為裁罰異議人罰鍰新臺
    幣27,000元，其餘異議駁回，以期適法等語。
二、抗告意旨略以：本件裁決書記載紅單應到案期限為96年7 月
    20日，抗告人應公共危險罪開庭時間為96年 7月25日，當初
    派出所所長說紅單先不用處理，先等法院判的結果，怎能算
    伊60天內未到案。再伊最近收到裁決所重寄紅單為99年 4月
    16日，伊馬上聲明異議了，也不可能60天內未到案，故何以
    裁罰5萬7千元？補差額2萬7千元？明顯不合。伊接受道路講
    習及扣照12個月之處分，望法官體諒伊已捐款 3萬元至指定
    帳戶，撤銷罰鍰部份云云。
三、經查：
  (一)本件抗告人即受處分人甲○○（下稱抗告人）於96年7月5日
    晚上10時38分許，酒醉駕駛車牌號碼H5-9106 號自用小客車
    ，行經臺北市○○○○○路六段民權隧道口時，為警當場攔
    檢測試其呼氣酒精濃度超過標準值達每公升0.57毫克，有違
    反道路交通管理處罰條例第35條第1項第1款規定行為之事實
    ，為抗告人所不爭執，並有臺北市政府警察局北市警交字第
    AEU461594號舉發違反道路交通管理事件通知單、臺北市交
    通事件裁決所99年4月16日北市裁催字第裁22-AEU461594 號
    裁決書在卷可稽，其前開違規行為堪予認定。
  (二)依道路交通管理處罰條例所定罰鍰之處罰，受處罰人接獲違
    反道路交通管理事件通知單後，於15日內得不經裁決，逕依
    第92條第3 項之罰鍰基準規定，向指定之處所繳納結案；不
    服舉發事實者，應於15日內，向處罰機關陳述意見；其不依
    通知所定期限前往指定處所聽候裁決，且未依規定期限繳納
    罰鍰結案或向處罰機關陳述意見者，處罰機關得逕行裁決之
    。又違反道路交通管理事件行為人，未依規定自動繳納罰鍰
    ，或未依規定到案聽候裁決，處罰機關應依基準表於通知單
    送達且逾越應到案期限60日之3 個月內，逕行裁決之。但警
    察機關管轄部分，應於通知單送達且逾越應到案期限之三個
    月內，逕行裁決之。道路交通管理處罰條例第9條第1項、違
    反道路交通管理事件統一裁罰基準及處理細則第44條第1 項
    分別訂有明文。查本件違規舉發員警開立之臺北市政府警察
    局北市警交字第AEU461594 號舉發違反道路交通管理事件通
    知單，業已載明「到案時間：96年7 月20日」、「到案處所
    ：臺北市交通事件裁決所」，且經抗告人當場簽收，有該舉
    發違規通知單在卷可稽（見板橋地院99年度交聲字第1176號
    卷第7 頁）。從而抗告人即應於所定期限前往指定處所聽候
    裁決或向處罰機關陳述意見。抗告人均未為之，原處分機關
    乃於抗告人所受之緩起訴處分期間屆滿確定後，依道路交通
    管理處罰條例第35條第1項第1款及違反道路交通管理事件統
    一裁罰基準表之規定，以抗告人逾越原舉發通知單所示應到
    案期限60日以上之裁罰標準，於99年4 月16日以北市裁催字
    第裁22-AEU461594號裁決書裁罰之（未逾行政罰法第27條第
    1項所訂3年時效），形式上觀之該處分程序上並無違法，抗
    告人以伊並非60天內未到案置辯，顯有誤會。
  (三)末按汽車駕駛人，經裁判確定處以罰金低於本條例第92條第
    3 項所訂最低罰鍰基準規定者，應依本條例裁決繳納不足最
    低罰鍰之部分。道路交通管理處罰條例第35條第 8項定有明
    文。本件裁罰關於罰鍰數額部分，原應處罰鍰57,000元，然
    應扣除緩起訴處分所課向「財團法人現代婦女教育基金會」
    支付之30,000元後，處以27,000元之罰鍰，業經原審說明綦
    詳，抗告意旨徒執陳詞爭辯，應不足採。
四、綜上所述，抗告人於前揭時、地，確有酒後駕車之違規事實
    ，事證明確，然抗告人之同一違規行為已經檢察官為緩起訴
    處分確定，並已支付30,000元公益金，依前揭說明，交通裁
    罰機關僅能就其不足差額部分予以裁罰，原裁決仍裁處全部
    57,000元罰鍰，自有未合，原審法院乃將關於原處分罰鍰超
    過30,000元部分撤銷，改諭知處罰鍰27,000元，經核於法並
    無不合。抗告意旨指摘原裁定不當，為無理由，其抗告應予
    駁回。
據上論結，應依道路交通案件處理辦法第26條，刑事訴訟法第41
2條，裁定如主文。
中    華    民    國    99    年    9     月    27    日
                  刑事第十二庭  審判長法  官  蔡永昌
                                      法  官  蘇隆惠
                                      法  官  蔡新毅
以上正本證明與原本無異。
不得再抗告。
                                      書記官  賴立旻
中    華    民    國    99    年    9     月    28    日

司法院資訊處製作；財團法人民間司法改革基金會備份。
